【裁判字號】    94,家訴,149
【裁判日期】    950428
【裁判案由】    給付扶養費
【裁判全文】
臺灣板橋地方法院民事裁定             94年度家訴字第149號
原      告  乙○○○
                        11
訴訟代理人  何乃隆律師
複代理人    蘇豐展律師
被      告  丁  ○
            甲○○
            丙○○
上列當事人間請求給付扶養費事件，本院裁定如下：
    主    文
原告之訴駁回。
訴訟費用由原告負擔。
    理    由
一、原告起訴主張：
（一）原告為被告丁○、甲○○、丙○○之母親，現年七十二歲
      ，因重度肢障而領有身心障礙手冊，且因長年臥病在床，
      行動不便需人看護，住在「德寶安養中心」，除原告之小
      女兒卓桂春略盡心力照顧原告外，被告等人均對原告不聞
      不問，絲毫未盡扶養義務。
（二）原告每月除須支出新台幣（下同）18,000元之居住養護所
      費用，尚有定期至醫院看診所支出之醫療費用、添購營養
      食品之花費不等。然原告目前僅靠小女兒卓桂春予以扶養
      ，而卓桂春在環保局擔任清潔隊員，收入微薄，對於扶養
      原告僅靠其一人顯然無法維持原告之生活。為此依扶養直
      系血親尊親屬之請求權之法律關係提起本訴，求為命被告
      等三人應分別自民國94年10月1 日起至原告死亡日止，各
      按月給付原告7, 000元之判決。
二、按原告或被告無當事人能力者，法院應以裁定駁回，民事訴
    訟法第249 條第1項第3款定有明文。亦即，當事人能力為訴
    訟成立要件之一，無論訴訟進行至如何之程度，法院均應依
    職權調查之，如有欠缺，且此項欠缺不可以補正者，法院即
    得認其訴為不合法，而以裁定駁回之。
三、次按扶養之請求，乃請求權人身分上專屬之權利，該權利因
    請求權人死亡而消滅，其繼承人不得繼承其身分關係，對加
    害人請求賠償死亡後之扶養費。又當事人死亡時，當事人能
    力即行喪失，訴訟進行中當事人死亡時，如其為訴訟標的之
    法律關係得繼承者，法律為便宜計，固認中斷之制度，使其
    繼承人承受訴訟，以免另行開始訴訟，而將已行之訴訟程序
    作廢，然其為訴訟標的之法律關係不得繼承者，除有使他人
    承受訴訟或使訴訟當然終結之特別規定外，仍不能不認為訴
    訟要件之欠缺，如在第二審程序進行中被上訴人死亡而有此
    種情形者，即應認上訴為不合法予以駁回，最高法院49 年
    台上字第625號、29年上字第1572號判例可資參照。
四、經查，原告提起本件扶養費給付訴訟後，已於94年11月13日
    因敗血性休克而死亡，此有原告之除戶戶籍謄本在卷可稽。
    本件原告既已死亡，其為訴訟標的之扶養請求權係一身專屬
    權，不得繼承，並無得使他人承受訴訟之特別規定，本件訴
    訟標的即因之而消滅，自無由原告之繼承人承受訴訟之餘地
    。揆諸上開說明，應認原告死亡後，其當事人能力已喪失，
    所提起之訴欠缺訴訟要件，且此項欠缺無從補正，顯難認為
    合法，應予駁回。
五、依民事訴訟法第249 條第1項第3款、第95條、第78條，裁定
    如主文。
中    華    民    國    95    年    4     月    28    日
                  家事法庭    法  官  郭光興
以上正本證明與原本無異
如不服本裁定應於送達後10日內向本院提出抗告狀，並應繳納抗
告裁判費新臺幣1,000元。
中    華    民    國    95    年    5     月    1     日
                              書記官  翁子婷


司法院資訊處製作；財團法人民間司法改革基金會備份。
